臺灣臺北地方法院交通事件裁定　　　　　　　　　九十一年度交聲字第一０八五號
　　異議人即　甲○○
　　受處分人
右列異議人即受處分人因違反道路交通管理處罰條例案件，對於臺北市交通事件裁決
所中華民國九十一年七月五日所為之處分（原處分案號：北市裁三字第裁二二－ＡＸ
Ｘ０一五０六七號），聲明異議，本院裁定如左：
    主    文
異議之聲明駁回。
    理    由
一、按汽車駕駛人轉彎時，行經交岔路口未達中心處，佔用來車道搶先左轉彎者，處
    新臺幣六百元以上一千八百元以下罰款，為道路交通管理處罰條例第四十八條第
    三款所明定。再汽車駕駛人駕駛汽車違反道路交通管理處罰條例第四十八條第三
    款規定者，除應依該條所規定之罰鍰處罰外，並予記違規點數一點，道路交通管
    理處罰條例第六十三條第一項第一款並有明定。又汽車駕駛人駕駛汽車違反道路
    交通安全規則，因而肇事致人受傷者，吊扣其駕駛執照三個月至六個月，道路交
    通管理處罰條例第六十一條第三項定有明文。
二、臺北市交通事件裁決所裁決意旨以：本件受處分人甲○○於民國九十一年四月二
    十四日晚上六時二十五分許，駕駛車號ＡＶ－四七三七號自小貨車，沿臺北市○
    ○○路由西往東方向行駛，於該路與民樂街之交岔路口左轉民樂街時，其右後保
    險桿與由林萬軍騎乘沿南京西路由東向西方向行駛之ＡＸＥ－八三五號輕型機車
    之前車頭相撞而肇事，林萬軍因此受有右膝蓋及右腳掌擦撞傷，經警到場處理後
    ，乃由臺北市政府警察局交通警察大隊以其有違反道路交通管理處罰條例第四十
    八條第三款及第六十一條第三項規定之行為掣單舉發。嗣其於舉發通知單上所載
    應到案日期前提出申訴，經請舉發單位調查結果，仍認其有前開違規行為，乃於
    九十一年七月五日以道路交通管理處罰條例第四十八條第三款（贅引第一項）、
    第六十一條第三項（贅引第一款）、第六十三條第一項第一款及違反道路交通管
    理事件統一裁罰標準表等規定，裁決其新臺幣六百元之罰鍰，並記違規點數一點
    暨吊扣駕駛執照三個月。
三、異議人即受處分人甲○○聲明異議意旨略以：我雖有於前開時間駕駛該車號車輛
    在前述地點左轉與林萬軍所騎乘之機車發生碰撞肇事，惟就本件道路交通事故之
    發生，我並無任何違規之行為，當時我先在南京西路、民樂街交岔路口等候，嗣
    對向車道無來車時始慢速左轉行駛，是因林萬軍騎乘機車超速撞擊我右後保險桿
    ，造成保險桿脫落，怎說我有違規行為等語。經查：
  (一)臺北市政府警察局大同分局交通分隊所製作之道路交通事故調查報告表，內文包
    括事故現場圖（圖內註明：1.民樂街為雙向可通行無中心線（分向線）。2.該路
    口無設立號誌。）及肇事經過摘要「Ａ車自小客貨ＡＶ－四七三七沿南京西路西
    向東車道行駛至肇事處欲左轉民樂街行駛時，其右後保險桿被Ｂ車重機ＡＸＥ－
    八三五沿南京西路東向西第二車道行駛之前車頭撞及而肇事」。另據該隊所製作
    之道路交通事故補充資料表，可知雙方車輛損壞部位及詳細情形為：「Ａ車：後
    保險桿脫落。Ｂ車：右側下方有擦痕。」（詳見道路交通事故調查報告表及補充
    資料表等影本）
  (二)臺北市政府警察局交通警察大隊受理本件交通違規案之調查事實經過：「本案依
    據肇事相關資料，張君駕駛ＡＶ－四七三七號自小貨沿南京西路西向東行駛左轉
    時和沿東向西行駛之對造機車發生碰撞而致人受傷，申訴人係因未達路口中心處
    即行左轉，本大隊爰依『道路交通管理處罰條例』第四十八條第三款及第六十一
    條第三項規定製單舉發」。另依該隊就本案交通事故分析研判，可知肇事經過為
    「ＡＶ－四七三七號自小客貨沿南京西路西向東行駛至民樂街口左轉時，其右後
    車角被沿東向西外線車道行駛之ＡＸＥ─八三五號輕機車前車頭撞及而肇事」，
    其肇因研判為「Ａ車ＡＶ─四七三七自小貨車：1.未達路口中心處佔用來車道搶
    先左轉（第四十八條第三款）。2.違反道路交通安全規則因而肇事致人受傷（第
    六十一條第三項）。3.未帶行照（第十四條第二款）。Ｂ車ＡＸＥ─八三五輕型
    機車：涉嫌行經無號誌路口未減速慢行（自稱二十至三十公里）。」（詳見受理
    交通違規事件調查表及交通事故分析研判表等影本）
  (三)異議人於事故發生時當場所製作之談話紀錄表，其陳述如下：「1.關於肇事前行
    進方向、車道及肇事經過情形稱：我於上述時間沿南京西路西向東車道行駛，當
    我行駛至民樂街口時，我就準備左轉民樂街行駛，當我車左轉至路中時，我見當
    時南京西路東向西之車道並無來車，剛好民樂街北向南車道有一部營小客行駛而
    來，因此我就注意民樂街方向之來車，而沒注意南京西路東向西方向之來車。當
    我行駛至肇事處時，因民樂街有車子行駛出來，我就向左靠路旁行駛，當時我就
    聽到我車之右後保險桿傳來撞擊聲，我才知我車之右後保險桿被重機ＡＸＥ－八
    三五沿南京西路東向西第二車道行駛之前車頭撞及而肇事。2.肇事當時行車速率
    稱：時速約二十公里。」（詳見交通事故談話紀錄表影本）
  (四)本件被害人林萬軍於事故發生時當場製作之談話紀錄表，其陳述如下：「1.關於
    肇事前行進方向、車道及肇事經過情形稱：我於上述時間沿南京西路東向西第二
    車道行駛，當我行駛至南京西路民樂街口時，我見到有一部自小客貨ＡＶ－四七
    三七沿南京西路西向東車道行駛，當我行駛至路口中時，我就見到該自小客貨突
    然左轉要經民樂街方向行駛，當時我見到就馬上煞車，但我車之前車頭仍撞及該
    自小客貨ＡＶ－四七三七之右側車身而肇事」。2.肇事當時行車速率稱：時速約
    二十至三十公里。」（詳見交通事故談話紀錄表影本）
  (五)異議人於上開路段左轉前，本應注意左、右方直行車輛之動態，並研判車輛之車
    速距離，確為安全時，始得左轉。換言之，若其轉彎時不侵入對向車道，禮讓對
    向車道之車輛先行，方嗣機左轉，則本件交通事故應能避免，本件交通事故之所
    以發生，應係其在轉彎時未注意到有直行之林萬軍所騎乘之機車前來，即貿然左
    轉，而機車騎士林萬軍亦因此受有右膝蓋及右腳掌擦撞傷之事實，有臺北市政府
    警察局大同分局交通分隊道路交通事故補充資料表影本一件附卷可稽，故林萬軍
    所受傷害與異議人之過失行為間有相當因果關係，應堪認定。雖異議人指稱被害
    人有超速之情事，然因無何實據以資證明，又縱使林萬軍騎車疏未注意車前狀況
    並隨時採取必要安全措施，就本件交通事故之發生與有過失，亦無法免除異議人
    違反道路交通管理處罰條例規定之裁罰。至道路交通管理處罰條例第六十一條第
    三項規定，不以「因違規人肇事而受傷者全無過失」為要件，也未因肇事者過失
    程度高低有所區別，更非規定「得」吊扣駕照，原舉發機關及處分機關對此並無
    裁量之空間。而吊扣駕照本為該條處罰之手段，具有嚇阻違規之立法目的，自難
    以「遭吊扣駕照不能工作」為其異議之理由。從而，異議人雖以前開意旨聲明異
    議，亦無礙其違規行為之認定。
四、綜上所述，異議人所有前開車號車輛確有於前揭時地駕駛汽車轉彎時，行經交岔
    路口未達中心處，佔用來車道搶先左轉彎及違反道路交通安全規則，因而肇事致
    林萬軍受傷之違規行為，且於應到案日期前申訴，從而原處分機關依道路交通管
    理處罰條例第四十八條第三款、第六十一條第三項、第六十三條第一項第一款及
    違反道路交通管理事件統一裁罰標準表等規定，裁決其罰鍰新臺幣六百元，並記
    違規點數一點暨吊扣駕駛執照三個月，核無違誤。本件異議之聲明為無理由，應
    予駁回。
據上論斷，應依道路交通案件處理辦法第十九條裁定如主文。
中      華      民      國    九十一    年    十一    月    二十一      日
            臺灣臺北地方法院交通法庭
                                        法  官  朱夢蘋
右正本證明與原本無異。
如不服本裁定，應於裁定送達後五日內向本院提出抗告狀。
                                        書記官  周小玲
中      華      民      國    九十一    年    十一    月    二十八     日
